臺灣板橋地方法院民事判決　　　　　　　95年度訴字第2575號
原　　　告　乙○○
訴訟代理人　丁○○
被　　　告　甲○○
　　　　　　　　　　　　樓
法定代理人　丙○○
上列當事人間請求損害賠償事件，本院於96年1 月30日言詞辯論
終結，判決如下：
    主  文
被告應返還原告新台幣柒拾壹萬壹仟參佰玖拾壹元。
訴訟費用由被告負擔。
    事實及理由
壹、程序上理由
一、原告原起訴聲請請求被告應返還原告新台幣999,863 元，嗣
    於96年1 月30日言詞辯論時減縮聲請請求被告應返還
    711,391 元，應屬民事訴訟法第255 條第1 項第3 款所規定
    之減縮應受判決事項之聲明，核無不合，應予准許。
二、被告為中度智障之身心障礙者，已達於精神耗弱之情形，無
    法正確處理自己之事務，除領有殘障手冊外，經本院裁定為
    禁治產人，由其母丙○○擔任法定代理人，有本院94年度禁
    字第313 號民事裁定可按（本院卷第18頁）。
貳、實體上理由
一、原告起訴主張：其於民國92年12月29日受詐騙集團之不法成
    員詐騙，詐騙告知退健保費為由，致陷於錯誤，陸續多次匯
    款新台幣（下同）999,863 元至被告於第一商業銀行樹林分
    行帳號00000000000 號之帳戶內，因被告係罹患中度智障之
    身心障礙者，係遭不詳姓名之詐騙集團成員帶同前往開戶，
    並將存摺及印章取走，以供詐騙集團洗錢之用，並無詐欺之
    犯意，業經台灣板橋地方法院檢察署以94年度偵字第9716號
    為不起訴處分確定，而原告匯款至前開帳戶之金額，業經詐
    欺集團領取部分匯款，加計利息後僅剩餘711, 391元，因此
    ，被告雖無侵權行為之事實，然原告匯款進入被告上開帳戶
    ，被告仍屬無法律上原因而受有利益，應屬不當得利，本於
    民法第179 條不當得利之法律關係，請求將被告於前開帳戶
    內之新台幣711,391 元返還於原告，並聲明請求如主文所示
    。
二、被告方面：被告係中度智障之身心障礙者，遭詐騙集團帶同
    前往第一商業銀行樹林分行，開立帳號00000000000 號之帳
    戶，因被告係中度智障，該帳戶之存摺及印章已經遭詐騙集
    團成員取走，被告並無該帳戶之印章及存摺，被告亦未使用
    該帳戶，被告並無詐欺犯意，亦無犯罪所得，經台灣板橋地
    方法院檢察署以94年度偵字第9716號不起訴處分確定，同意
    原告匯款入上開帳戶之餘額711,391 元返還於被告，並就原
    告主張之訴訟標的認諾。
三、得心證之理由：
    當事人於言詞辯論時為訴訟標的之捨棄或認諾者，應本於其
    捨棄或認諾為該當事人敗訴之判決，民事訴訟法第384 條定
    有明文。原告主張其於民國92年12月29日受詐騙集團之不法
    成員之詐騙而陷於錯誤，匯款新台幣（下同）999,863 元至
    被告於第一商業銀行樹林分行帳號00000000000 號之帳戶內
    ，因被告係罹患中度智障之身心障礙者，係遭不詳姓名之詐
    騙集團成員帶同前往開戶，並將存摺及印章取走，以供詐騙
    集團洗錢之用，並無詐欺之犯意，業經台灣板橋地方法院檢
    察署以94年度偵字第9716號為不起訴處分確定，而原告匯款
    至前開帳戶之金額，已遭詐欺集團領取，加計利息後僅剩餘
    711,391 元等情，為被告所不爭，因此，原告主張被告為無
    法律上原因而受有利益，應屬不當得利，本於民法第179 條
    不當得利之法律關係，請求將被告於前開帳戶內之新台幣
    711,391 元返還於原告，被告就原告前開主張之訴訟標的為
    認諾，揆之前開規定，原告請求，自屬有據，應予准許。
四、結論：原告之訴為有理由，依民事訴訟法第78條，判決如主
    文。
中　　華　　民　　國　　96　　年　　2 　　月　　6 　　日
                      民事第三庭法　官　徐玉玲
以上正本係照原本作成
如對本判決上訴，須於判決送達後20日內向本院提出上訴狀
中　　華　　民　　國　　96　　年　　2 　　月　　6 　　日
                    　　　　　　書記官　朱家惠
